【裁判字號】    96,交聲,925
【裁判日期】    970328
【裁判案由】    聲明異議
【裁判全文】
臺灣臺南地方法院交通事件裁定         96年度交聲字第925號
原處分機關  交通部公路總局嘉義區監理所台南監理站
異議人即受
處分人      甲○○
上列受處分人因違反道路交通管理處罰條例案件，對於交通部公
路總局嘉義區監理所台南監理站，民國96年10月11日所為之裁決
處分（處分案號：嘉監南字第裁74-ZEC021778號），聲明異議，
本院裁定如下：
      主  文
異議駁回。
      理  由
一、原處分意旨略以：異議人即受處分人甲○○（下稱異議人）
    駕駛車號HJ-4427號自小客車，於民國96年9月2日下午16時3
    0分許，行駛至國道3號高速公路北上415.9公里竹田系統交
    流道時，因未及早依規定變換車道 (汽車駛離高速公路主線
    車道進入交流道，未先駛入減速車道)，而遭內政部警政署
    國道公路警察局第五警察隊竹田分隊警員 (下稱舉發機關)
    以拍照方式採證予以製單逕行舉發，嗣原處分機關即交通部
    公路總局嘉義區監理所台南監理站，以異議人之違規事實明
    確，乃依道路交通管理處罰條例（下稱處罰條例）第33條第
    1項第4款及第63條第1項第1款之規定，裁處異議人罰鍰新台
    幣（下同）3000元並記違規點數1點等語。
二、本件聲明異議意旨略以：異議人對違規事實並不否認，主張
    當時因慢車道1公里內，前後各1輛自小客車擋住才無法變換
    云云，為此聲明異議。
三、按汽車行駛於高速公路、快速公路或設站管制之道路，不遵
    使用限制、禁止、行車管制及管理事項之管制規則而有未依
    規定變換車道之行為者，處汽車駕駛人3000元以上6000元以
    下罰鍰，處罰條例第33條第1項第4款定有明文。次按「槽化
    線，用以引導車輛駕駛人循指示之路線行駛，並禁止跨越。
    劃設於交岔路口、立體交岔之匝道口或其他特殊地點」、「
    匝道︰指交流道中為加減速車道及主線車道與其他道路間之
    連接部分」、「減速車道︰指設於主線車道與匝道之間，專
    供汽車駛離主線車道進入匝道前減速之車道。」、「交流道
    ︰指高速公路及快速公路間或與其他道路連接，以匝道構成
    立體相交之部分。」。道路交通標誌標線號誌設置規則第
    171條第1項、高速公路及快速道路交通管制規則第2條第13
    款、第10款、第12款分別定有明文。又按汽車行駛高速公路
    及快速道路，其車道之使用，除因交通事故及道路施工依臨
    時或可移動標誌指示或交通勤務警察指揮外，應依設置之交
    通標誌、標線或號誌之規定、汽車在行駛途中，不得驟然或
    任意變換車道、汽車駛離高速公路及快速道路主線車道擬進
    入交流道、服務區、休息站時，應先駛入外側車道，再循減
    速車道逐漸降低速率行駛之，高速公路及快速道路交通管制
    規則第8條第1項前段、第11條前段及第18條均有明文規定。
四、本院審酌：
  (一)異議人駕駛上開車號HJ-4427號自小客車，於上開時、地，
    未依規定變換車道，由主線中間車道直接跨越槽化線駛入匝
    道，而遭舉發機關以拍照方式採證予以製單逕行舉發，嗣原
    處分機關依處罰條例第33條第1項第4款及第63條第1項第1款
    之規定，裁處異議人罰鍰3000元並記違規點數1點之事實，
    有：
    原處分機關裁決書。
    舉發機關舉發通知單。
    舉發違規照片3幀。
    等件為證，且為異議人所不否認，此部分事實當可認定。
  (二)經查，汽車駛離高速公路主線車道擬進入交流道時，應先駛
    入外側車道，再循減速車道逐漸降低速率行駛之，為上揭高
    速公路及快速道路交通管制規則第18條所明定，且高速公路
    於各入出口匝道均劃有槽化線，藉以區○○道○○道之往來
    車流，以免駕駛人相互爭道而發生壅塞情形，並禁止駕駛人
    任意跨越行駛，以免發生危險，此亦為一般行駛於高速公路
    之汽車駕駛人所當知，且一旦車道發生壅塞，汽車駕駛人欲
    進入匝道、駛離高速公路時，自應提前變換車道，而不得於
    接近出口處始強行變換車道，以免致本人及其他用路人於危
    險。觀諸違規照片，本件上開時、地之高速公路出口匝道外
    側車道並無塞車情形，且異議人後方其他2輛自小客車既能
    順利自主車道切換至匝道，而僅異議人所駕車輛跨越槽化線
    ，足認此係異議人太晚決定變換車道所導致，其違規行為依
    上述尚非無法避免，自難以上述情詞美化其已違規之事實，
    異議人執此謂其違規行為不可歸責，於法即有不合，是本件
    異議人上開所辯，並無理由，殊無可採。
五、綜上所述，本件異議人既有上開違規之事實，則原處分機關
    援引處罰條例第33條第1項第4款及第63條第1項第1款之規定
    ，裁處異議人罰鍰3000元並記違規點數1點，而予以裁罰，
    依法並無違誤或不當，是本件異議人之異議為無理由，應予
    以駁回。
六、據上論結，爰依道路交通案件處理辦法第19條，裁定如主文
    。
中    華    民    國    97    年    3     月    28    日
                        交通法庭法  官  蔡直青
以上正本證明與原本無異。
如不服本裁定，應於收受送達後5日內向本院提出抗告狀。（應
附繕本）
                                書記官  劉鴻瑛
中    華    民    國    97    年    3    月    28    日


司法院資訊處製作；財團法人民間司法改革基金會備份。
